【裁判字號】    90,上訴,277
【裁判日期】    900705
【裁判案由】    誣告
【裁判全文】
臺灣高等法院刑事判決                            九十年度上訴字第二七七號
    上  訴  人  臺灣桃園地方法院檢察署檢察官
    被      告  丁○○
    選任辯護人  陳適庸
右上訴人，因被告誣告案件，不服臺灣桃園地方法院八十九年度訴字第一二三二號，
中華民國八十九年十一月七日第一審判決（起訴案號：臺灣桃園地方法院檢察署八十
九年度偵字第八三九一號）提起上訴，本院判決如左：
    主      文
原判決撤銷。
丁○○未指定犯人，而向該管公務員誣告犯罪，處拘役肆拾日，如易科罰金以佰元
折算壹日，緩刑貳年。
    事      實
一、丁○○於民國八十九年一月二十三日，明知其所居住之桃園縣桃園市○○路一五
    一號「中日西武」社區，僅發生社區佈告欄遭人毀損，並未發生殺人案件，為使
    警方儘速趕抵現場處理，竟基於意圖他人受刑事處分之故意，於當日晚上九時許
    ，向職司犯罪偵查之桃園縣警察局桃園分局青溪派出所員警，未指明犯人，謊稱
    發生兇殺案件，請求派員前來處理，經警員前往處理，丁○○始表明並無其所指
    述之事實，嗣並於其所誣告案件裁判確定前即台灣桃園地方法院八十九年度訴字
    第一二三二號案件審理時自白其所控訴殺人案件之誣告情節。
二、案經桃園縣警察局桃園分局報請台灣桃園地方法院檢察署檢察官偵查起訴。
    理      由
一、訊據被告丁○○對於右揭時、地，明知其所居住之「中日西武」社區並未發生殺
    人案件，卻仍以電話向職司犯罪偵查之桃園縣警察局桃園分局青溪派出所員警，
    未指明犯人，謊稱發生兇殺案件，迨警員乘坐警車到達現場始告知僅係社區佈告
    欄遭人毀損之犯罪事實供承不諱，核與證人即前揭社區管理委員會監察委員丙○○於原審法院審理時及本院調查時所述情節相符。而該社區於前揭時地確無發生
    何兇殺案件，並據證人即該社區警衛戊○○、任正和及負責該社區安全之保全公
    司經理甲○○分別於原審法院審理時及本院調查時供證在卷。至告訴人乙○○、
    己○○雖堅指被告向警察誣告渠等犯有殺人罪嫌云云，惟此為被告所否認，而查
    告訴人乙○○自承與告訴人己○○一起毀損社區佈告欄，當時警衛戊○○等人有
    在場看到云云，證人戊○○於本院調查時亦證稱己○○毀損佈告欄時，伊在場看
    到云云（至證人戊○○雖證稱當時乙○○在警衛室看著己○○毀損佈告欄云云，
    惟告訴人乙○○已自承與己○○一起毀損佈告欄，因不滿貼在佈告欄上之海報遭
    人撕掉云云，而證人即另社區警衛任正和於原審法院審理時證稱：伊見佈告欄被
    砸壞，戊○○告訴伊係告訴人拿東西砸壞的云云，則證人戊○○就此不無因告訴
    人乙○○同時出庭而有所保留，附此敘明），則被告丁○○及告訴人乙○○、己○○等人所居住之「中日西武」社區於右揭時地實際並未發生殺人案件，所涉及
    者僅係該社區布告欄遭人毀損之事件，而該佈告欄係遭告訴人乙○○、己○○毀
    損，應堪認定。茲查警員因被告報案而前來處理時，被告即向警表明並無兇殺案
    件，僅係社區佈告欄遭人毀損乙事，而訊據被告供稱伊並不知是何人毀損佈告欄
    ，警衛又不說是何人毀損的，伊才報警云云，證人戊○○於本院調查時亦證稱伊
    只有向丙○○及公司報告佈告欄被己○○破壞云云，另依告訴人乙○○所述其與
    己○○毀損佈告欄時，被告並未在場目睹，而警衛戊○○復未向被告提及該佈告
    欄究遭何人毀損，則被告於向警報案前，顯尚不確知告訴人二人即係毀損佈告欄
    者，被告又如何向警提及告訴人二人涉案，迨警員前來處理，被告既即向警表明
    僅係社區佈告欄遭毀損之事，而查實際目睹告訴人二人毀損佈告欄者惟該社區警
    衛戊○○，警員前來時戊○○復適在警衛室值勤，則衡情前來處理警員必向警衛
    戊○○查詢該佈告欄毀損之情，此證人丙○○於原審法院審理時證稱是社區警衛
    戊○○告知警察告訴人之姓名，所以警察就去按兩位告訴人家的電鈴云云（見原
    審卷八十九年九月二十六日訊問筆錄），嗣於本院九十年四月十三日調查時復到
    庭為相同之證述，至證人甲○○於本院調查時雖證稱警察來時未問戊○○發生何
    事云，然查警察到達現場後，既知所欲處理者是該社區佈告欄遭毀損之事，而知
    悉該佈告欄如何遭人毀損，唯警衛戊○○，則警察又豈有不向戊○○查問該佈告
    欄如何遭人毀損之情，是應以證人丙○○所供，較堪採信，則被告果否確有向職
    司犯罪偵查之警察機關表明告訴人二人姓名，並指訴渠等涉嫌殺人案件，實不無
    疑義，再者，告訴人二人於偵查時均供稱警察來找渠二人時，並沒有說是何人報
    案的云云（見偵查卷第十五頁），而桃園縣警察局桃園分局青溪派出所亦陳報案
    發當日查無被告誣告案件資料，有陳報單一份附卷可參，是本件並無積極證據足
    資證明被告向警報案謊稱發生兇殺案件時並即指明告訴人二人涉案，尚難因警員
    前來處理時曾前往告訴人二人之住處，即遽認被告於報案時指訴係告訴人二人涉
    案而遽科被告以指定犯人誣告罪責，告訴人二人遽依推測而為之指訴，自難採信
    ，而被告未指定犯人之誣告犯行，事證明確，洵堪認定。
二、核被告所為，係犯刑法第一百七十一條第一項之未指定犯人誣告罪。公訴人認係
    犯同法第一百六十九條第一項之普通誣告罪，因被告於申告犯罪時並未指明犯人
    ，亦無使人得推知犯人為何之表示，已如前述，故起訴法條尚有未洽，惟其虛偽
    申告犯罪，使他人受訴追之基本事實則同，本院自應予審理，並變更起訴法條。
    又被告於所誣告之案件裁判確定前自白其確有以電話向警方報案謊稱發生兇殺案
    ，應依同法第一百七十二條之規定減輕其刑。原審據以論罪科刑，固非無見。惟
    查被告丁○○行為後，刑法第四十一條已於九十年一月十日修正公布，自同月十
    二日施行，將短期自由刑得易科罰金適用範圍之法定最重本刑上限由有期徒刑三
    年以下提高至五年以下，是就諭知易科罰金之規定，比較新舊法結果，以裁判時
    法較有利，自應依刑法第二條第一項前段之規定，適用修正後刑法第四十一條第
    一項規定諭知易科罰金之折算標準，原審就此未及為新舊法之適用比較，尚有未
    洽，是檢察官依告訴人之請求提起上訴，其上訴意旨認被告所為係犯指定犯人之
    誣告罪，固無理由，惟原判決既有可議，自應由本院予以撤銷改判。爰審酌被告
    之素行、犯罪之動機、目的、手段、所致生之危害及犯罪後之態度等一切情狀，
    仍量處拘役四十日，並諭知易科罰金之折算標準。而查被告前未曾受有期徒刑以
    上刑之宣告，有本院被告全國前案紀錄表一份在卷可憑，因所居住社區之佈告欄
    遭毀損，一時失慮，致罹法典，惟犯後坦承犯行，已知悔意，經此罪刑之宣告，
    爾後當知警惕，諒無再犯之虞，是本院認被告所受本件刑之宣告以暫不執行為適
    當，爰仍併予宣告緩刑二年，以啟自新。
據上論斷，應依刑事訴訟法第三百六十九條第一項前段、第三百六十四條、第二百九
十九條第一項前段、第三百條，刑法第一百七十一條第一項、第一百七十二條、第二
條第一項前段、第四十一條第一項、第七十四條第一款，罰金罰鍰提高標準條例第一
條前段、第二條，判決如主文。
本案經檢察官林炳雄到庭執行職務。
中    華    民    國    九  十    年       七  月        五        日
                          臺灣高等法院刑事第三庭
                              審判長法  官  張  連  財
                                    法  官  李  英  勇
                                    法  官  張  傳  栗
右正本證明與原本無異。
檢察官如不服本判決應於收受送達後十日內向本院提出上訴書狀，其未敘述上訴之理
由者並得於提起上訴後十日內向本院補提理由書（均須按他造當事人之人數附繕本）
。
                                    書記官  王  秀  雲
中    華    民    國    九  十    年       七       月        九        日
附錄：本案論罪科刑法條全文
刑法第一百七十一條第一項
未指定犯人，而向該管公務員誣告犯罪者，處一年以下有期徒刑、拘役或三百元以下
罰金。
未指定犯人，而為造、變造犯罪證據或使用偽造、變造之犯罪證據，致開始刑事訴訟
程序者亦同。


司法院資訊處製作；財團法人民間司法改革基金會備份。
